臺灣花蓮地方法院刑事判決
111年度原易字第32號
公  訴  人  臺灣花蓮地方檢察署檢察官
被      告  李湘嵐



選任辯護人  蔡文欽律師（法扶律師）        
上列被告因詐欺案件，經檢察官提起公訴（110年度偵字第5339
號、第5345號）及移送併辦（111年度偵字第2406號），被告於
本院準備程序時就被訴事實為有罪之陳述，經本院合議庭裁定由
受命法官獨任改依簡式審判程序審理，並判決如下：
    主  文
甲○○幫助犯詐欺取財罪，處有期徒刑貳月，如易科罰金，以新臺
幣壹仟元折算壹日。
    事  實
甲○○可預見一般取得他人金融帳戶使用之行徑，常與財產犯罪所
需有密切之關聯，可能被詐欺集團用以為詐欺取財之工具，竟仍
基於縱有人以其提供之金融帳戶實施詐欺取財犯行，亦不違背其
本意之幫助詐欺取財不確定故意，於民國110年7月13日之某時，
在花蓮縣花蓮市某處，將其申辦之帳號00000000000000號花蓮第
二信用合作社帳戶（下稱花蓮二信帳戶）之存摺、網路銀行帳號
、密碼交付真實姓名、年籍不詳（無證據證明未滿18歲）之詐欺
集團成員，而容任他人供作向不特定之人詐取財物犯罪之用。嗣
詐欺集團成員取得上開帳戶之存摺及網路銀行後，即意圖為自己
不法之所有，基於詐欺取財之犯意，對戊○○、乙○○、丁○○為如附
表所示詐欺取財犯行，致其等均陷於錯誤而交付如附表所示之金
錢至花蓮二信帳戶。
    理  由
一、上揭犯罪事實，業據被告甲○○坦承不諱，核與證人即被害人
    乙○○、證人即告訴人戊○○、丁○○之證述相符（見警798號卷
    第13頁至第16頁，警831號卷第7頁至第8頁，偵406號卷第13
    頁至第17頁），且有匯款申請書、交易明細、花蓮二信帳戶
    基本資料及存款往來明細帳、網站截圖、存款交易明細截圖
    、網路銀行使用申請暨約定書附卷可稽（見警798號卷第31
    頁至第33頁，警831號卷第9頁至第15頁、第35頁至第37頁，
    偵406號卷第41頁、第75頁、第169頁，本院卷第49頁），足
    認被告自白與事實相符，堪以採信。
二、起訴書記載被告係於110年7月14日13時7分許前之某時，將
    花蓮二信帳戶之存摺、網路銀行帳號、密碼交付他人，惟被
    告自承係申辦網路銀行後，才告知對方帳號、密碼，而被告
    係於110年7月13日申辦網路銀行，此參上開網路銀行使用申
    請暨約定書自明，故被告應係於110年7月13日之某時提供花
    蓮二信帳戶之存摺及網路銀行帳號、密碼，爰予補充之。從
    而，本案事證明確，被告犯行已堪認定，應依法論科。
三、論罪科刑
　㈠檢察官移送併辦意旨認告訴人丁○○受騙而交付金錢至花蓮二
    信帳戶之部分，經查係被告本案同一交付帳戶之行為所發生
    ，認與已起訴之犯罪事實同一，為起訴效力所及，本院自應
    併予審究。
  ㈡按刑法上之幫助犯，係指以幫助之意思，對於正犯資以助力
    ，而未參與實施犯罪之行為者而言。查被告將其花蓮二信帳
    戶之存摺及網路銀行帳號、密碼交付他人，容任他人以之作
    為詐欺取財之取款工具，係基於幫助他人詐欺取財之犯意，
    且所為提供帳戶之行為，係屬刑法詐欺取財罪構成要件以外
    之行為，是核被告所為，係犯刑法第30條第1項前段、第339
    條第1項之幫助詐欺取財罪。被告係一幫助行為，使詐欺集
    團得用以詐騙告訴人及被害人，而幫助正犯遂行數個相同罪
    名，故被告上開所為係想像競合犯，應依刑法第55條之規定
    ，論一幫助詐欺取財罪處斷。被告係幫助犯，爰依刑法第30
    條第2項之規定，按正犯之刑減輕之。又本案詐得之款項均
    係經網路銀行轉出，尚能再為追索，並無造成金流斷點，故
    無洗錢行為，附此敘明。
　㈢爰審酌被告因經濟狀況不佳即貪圖詐欺集團成員允諾之工作
    機會，明知將網路銀行帳號、密碼交付他人使用，他人即可
    以其帳戶收取及匯出款項，被告亦將無法完整掌握其帳戶，
    卻仍容任其發生，助長他人犯罪風氣，造成告訴人及被害人
    將金錢交付至花蓮二信帳戶而受有損害，亦紊亂金融帳戶之
    使用，所為實無足取。惟念被告終能坦承犯行，兼衡其提供
    帳戶之數目單一、高中畢業之智識程度、擔任臨時工、家庭
    經濟狀況不佳、子女目前為社會局安置中、患有憂鬱症等一
    切情狀（見本院卷第81頁、第142頁），量處如主文所示之
    刑，並諭知易科罰金之折算標準。
據上論斷，應依刑事訴訟法第273條之1 第1項、第299條第1項前
段、第310條之2、第454條第1項，判決如主文。
本案經檢察官丙○○提起公訴，檢察官林俊廷移送併辦，檢察官簡
淑如到庭執行職務。
中　　華　　民　　國　　111 　年　　7 　　月　　19　　日
　　　　　　　　　刑事第二庭    法　官　黃夢萱
以上正本證明與原本無異。
如不服本判決應於收受送達後20日內向本院提出上訴書狀，並應
敘述具體理由。其未敘述上訴理由者，應於上訴期間屆滿後20日
內向本院補提理由書(均須按他造當事人之人數附繕本)「切勿逕
送上級法院」。告訴人或被害人如對於本判決不服者，應具備理
由請求檢察官上訴，其上訴期間之計算係以檢察官收受判決正本
之日期為準。
辯護人依據刑事訴訟法第346條、公設辯護人條例第17條及律師
法第32 條第2項、第36條等規定之意旨，尚負有提供法律知識、
協助被告之義務（含得為被告之利益提起上訴，但不得與被告明
示之意思相反）。
因疫情而遲誤不變期間，得向法院聲請回復原狀。
中　　華　　民　　國　　111 　年　　7 　　月　　21　　日
                                書記官  張亦翔
附論本案論罪科刑法條：
刑法第339條第1項
意圖為自己或第三人不法之所有，以詐術使人將本人或第三人之
物交付者，處五年以下有期徒刑、拘役或科或併科五十萬元以下
罰金。
附表：
編號 告訴人 被害人 詐欺方式 付款時間 付款金額 （新臺幣） 1 告訴人 戊○○ 於110年7月20日11時許，接獲佯稱戊○○涉及洗錢，要求配合匯款至指定帳戶之電話。 110年7月29日13時57分許 100萬元    110年7月30日11時17分許 130萬元    110年7月30日15時38分許 60萬元    110年8月5日 9時57分許 30萬元    110年8月5日 14時許 145萬元    110年8月5日 14時48分許 110萬元 2 被害人乙○○ 於110年7月9日10時許，接獲佯稱乙○○涉及洗錢，要求配合匯款至指定帳戶之電話。 110年7月14日13時7分許 41萬6000元    110年7月15日12時24分許 32萬3000元    110年7月19日 9時32分許 99萬5000元    110年7月21日14時55分許 200萬元    110年7月23日 9時47分許 70萬元 3 告訴人 丁○○ 於110年7月某日接獲投資資訊後，加「LINLIN」通訊軟體LINE好友，該人佯稱會為丁○○購買「GF克里夫曼」平台上之虛擬貨幣以獲利。 110年7月31日16時52分許 10萬元    110年7月31日16時53分許 10萬元